【裁判字號】    98,交聲,176
【裁判日期】    981014
【裁判案由】    違反道路交通管理處罰條例
【裁判全文】
臺灣宜蘭地方法院交通事件裁定         98年度交聲字第176號
原處分機關  交通部公路總局臺北區監理所宜蘭監理站
異  議  人  甲○○○○○○
法定代理人  乙○○
上列異議人即受處分人因違反道路交通管理處罰條例案件，對於
交通部公路總局臺北區監理所宜蘭監理站於民國98年3月11日所
為之處分（宜監字第裁43-ZFQ013201號）聲明異議，本院裁定如
下：
    主  文
異議駁回。
    理  由
一、按汽車行駛於應繳費之公路、橋樑、隧道或輪渡，不依規定
    繳費者，處汽車所有人或駕駛人新臺幣（下同）3,000元以
    上6,000元以下罰鍰，並追繳欠費。又按汽車駕駛人之行為
    有下列情形之一，當場不能或不宜攔截製單舉發者，得逕行
    舉發：七、經以科學儀器取得證據資料證明其行為違規。第
    一項逕行舉發，應記明車輛牌照號碼、車型等可資辨明之資
    料，以汽車所有人為被通知人製單舉發。再按本條例之處罰
    ，受舉發違反道路交通管理事件之受處罰人，認為受舉發之
    違規行為應歸責他人者，應於舉發違反道路交通管理事件通
    知單應到案日期前，檢附相關證據及應歸責人相關證明文件
    ，向處罰機關告知應歸責人，處罰機關應即另行通知應歸責
    人到案依法處理。逾期未依規定辦理者，仍依本條例各該違
    反條款規定處罰，道路交通管理處罰條例第27條第1項、第7
    條之2第1項第7款、第4項及第85條第1項分別定有明文。又
    按違反道路交通管理事件統一裁罰標準及處理細則第5條規
    定：「處理違反道路交通管理事件，有關文書送達之程序，
    依行政程序法之規定。」而依行政程序法第74條第1項：「
    送達，不能依前二條規定為之者，得將文書寄存送達地之地
    方自治或警察機關，並作送達通知書兩份，一份黏貼於應受
    送達人住居所、事務所、營業所或其就業處所門首，另一份
    交由鄰居轉交或置於該送達處所信箱或其他適當位置，以為
    送達。」、同條第2項並規定：「前項情形，由郵政機關為
    送達者，得將文書寄存於送達地之郵政機關。」、民事訴訟
    法第138條第2項規定：「寄存送達，自寄存之日起，經10日
    發生效力。」亦均有明文。
二、異議人即受處分人所有之車牌號碼425-LM號營業一般小客車
    ，於民國97年5月31日16時46分許，行經龍潭收費站，因有
    汽車行駛於應繳費之公路不依規定繳費（未申裝戶使用非登
    記所屬e通機）之違規，為內政部警政署國道公路警察局第
    六警察隊以ZFQ013201號通知單舉發，原處分機關遂依道路
    交通管理處罰條例第27條第1項規定，裁處受處分人3千元之
    罰鍰在案。
三、異議意旨略以：異議人所有之車輛係出租予司機張根杉，請
    求歸責給駕駛人，為此聲明異議等語。經查，本件受處分人
    即異議人所有之車牌號碼425-LM號營業一般小客車，於上開
    時地，未申裝使用E通機而行駛龍潭收費站之ETC車道等情，
    業經受處分人自承在卷，而受處分人雖辯稱應歸責於駕駛人
    張根杉云云，然查，本件受處分人所有之車輛因未申裝電子
    收費設備而於97年5月31日行經龍潭收費站電子收費車道，
    經交通部臺灣區○道○○○路委託遠通電收股份有限公司寄
    送補繳通行費及作業處理費通知單至異議人位於宜蘭縣羅東
    鎮○○街133之3號2樓之營業地址，且於97年6月21日寄存送
    達於羅東郵局，此有異議人所提出國內各類掛號郵件投遞日
    期證明單可查，嗣受處分人逾補繳期限之97年7月10日仍未
    繳費，內政部國道公路警察局第六警察隊龍潭分隊乃填製違
    規舉發通知單寄送異議人上開宜蘭縣羅東鎮營業地址，而於
    97年10月13日送達於上址，此亦有內政部警政署國道公路警
    察局第六警察隊98年7月31日公警六交字第0980605031號函
    及所附公警局交字第ZFQ013201號違規通知單及送達證書影
    本存卷可參，然受處分人於97年10月17日向宜蘭監理站陳述
    意見時，未為應歸責司機之主張，遲至98年1月17日已逾上
    揭舉發通知單應到案日，始檢附相關證據與文件向宜蘭監理
    站告知應歸責人為司機張根杉，此亦有異議人所提宜蘭監理
    站交通違規陳述單、逕行舉發歸責駕駛人申請書存卷可憑，
    則本件既係經以科學儀器取得證據資料證明受處分人之行為
    違規而逕行舉發，是依上開規定，自應以汽車所有人為被通
    知人製單舉發。異議人為上開汽車之所有人，以其為被通知
    人製單舉發，於法並無不合。異議人如認為受舉發之違規行
    為應歸責他人者，自應依上開規定於舉發違反道路交通管理
    事件通知單應到案日期前，檢附相關證據及應歸責人相關證
    明文件，向處罰機關告知應歸責人，然異議人未於上揭限期
    內向原處分機關為上開告知，則原處分機關逕對異議人裁罰
    ，於法亦屬有據，故異議人此部分之所辯，尚無可採。
四、綜上所述，異議人所有之上開車輛未裝設電子收費裝置，卻
    於上開時間，通過電子收費之車道，經通知補繳仍未於補繳
    通知單所列之繳款期限前補繳費用，則異議人所有汽車行駛
    於應繳費公路不依規定繳費之違規事實已堪認定。從而原處
    分機關依上開違規事實，依道路交通管理處罰條例第27條第
    1項，裁處罰鍰3,000元，並無不當，異議人之異議為無理由
    ，應予駁回。
據上論斷，應依道路交通案件處理辦法第19條，裁定如主文。
中    華    民    國    98    年    10    月    14    日
                  交通法庭法  官  蔡仁昭
以上正本證明與原本無異。
如不服本裁定，應於裁定送達後5日內，向本院提出抗告狀。（
應附繕本）
                          書記官  陳建宇
中    華    民    國    98    年    10    月    14    日


司法院資訊處製作；財團法人民間司法改革基金會備份。
